行　政　法　院　判　決　　　　　　　　　　　　　八十八年度判字第三九五一號
　　原　　　告　隆億紡織股份有限公司
　　代　表　人　甲○○
　　被　　　告　桃園縣政府
右當事人間因水污染防治法事件，原告不服行政院環境保護署中華民國八十七年十月
六日環署訴字第五二九一九號再訴願決定，提起行政訴訟。本院判決如左︰
　　主  文
原告之訴駁回。
　　事  實
緣原告公司桃園廠（設於桃園縣八德市大福里大圳邊六－一號），曾經桃園縣環境保
護局依據民眾陳情，於八十六年十二月三日派員前往稽查，發現該廠廢水由未經許可
之排放口排放，採樣檢驗結果未符放流水標準，違反水污染防治法第七條第一項規定
，案由被告依同法第三十八條裁處新台幣六萬元罰鍰，並限於八十七年一月十七日前
完成改善。另桃園縣環境保護局於八十六年十二月四日派員稽查，發現原告未依規定
記錄每日之廢水處理設施之操作、用電及廢（污）水檢驗測定每次操作及檢查記錄表
，違反水污染防治法第十八條規定，亦由被告依同法第四十三條裁處新台幣六萬元罰
鍰，並限於八十七年一月十七日前補正，原告不服提起訴願，經原決定機關訴願決定
將違反水污染防治法第十八條部分之處分撤銷，責由被告另為處分，其餘訴願駁回，
原告對駁回訴願部分仍未甘服，提起再訴願，遭決定駁回，遂提起行政訴訟，茲摘
兩造訴辯意旨於次：
原告起訴意旨略謂︰一、據桃園縣環境保護局稽查記錄載明，該局於八十六年十二月
三日係依下列程序進行稽查(1)會同陳情人勘查暨採樣（地點指明為廢水排放處，進入
農田水利溝前）。(2)進廠會同原告工廠人員查水路。(3)現場查證並作成推論。二、
原告針對上述過程，陳述事實如後：(1)稽查人員是會同陳情人，並非原告工廠人員取
得水樣。(2)水樣取得是進廠之前的行為，所以原告工廠人員無法確認水樣的來源。(3)
稽查人員進廠後，原告工廠人員應其要求會同查廠區水路。原告工廠人員當場是承
認採樣點位置為原告工廠「排放水渠」無誤，並非承認為原告工廠「排放水」。此處
有澄清之必要。(4)所以原告工廠人員未在稽查記錄上簽字認可。(5)原告工廠同時告知
稽查人員，排放水渠隔牆就有污染性工廠毗鄰，由於地勢關係，污水間有進入原告工
廠之「排放水渠」者。若以排放水渠既為原告工廠所有，就推斷「排放水」即屬原告
工廠排放，實在勉強。(6)原告工廠人員雖不復記憶當日水樣色澤，但主張稽查人員進
廠前採集水樣與現場採集水樣，應進行比對，兩者不一定相關。若未經證實就作出兩
者相同之認定，亦屬為難。(7)有關附近工廠與原告工廠排放水渠位置關係，請鈞院及
處分機關實地瞭解。為此原告主張本件違規事實，實有重新認定之必要等語。
被告答辯意旨略謂︰一、按「事業．．．排放廢水於地面水體者，應符合放流水標準
．．．。」「．．．違反者處新臺幣六萬元以上六十萬元以下．．．。」為水污染防
治法第七條第一項及同法第三十八條所明定。原告排放廢水於地面水體，經桃園縣環
境保護局於八十六年十二月三日派員前往勘查採樣檢驗結果，未符合放流水標準。二
、原告既有違規事實，被告依水污染防治法第三十八條規定處分，於法並無不合，請
駁回其訴訟，以維法紀等語。
　　理  由
按「事業．．．排放廢（污）水於地面水體者，應符合放流水標準。」「事業．．．
排放廢（污）水違反第七條第一項或第八條規定者，處新台幣六萬元以上六十萬元以
下罰鍰，並通知限期改善。．．．。」水污染防治法第七條第一項、第三十八條定有
明文。本件原告桃園廠（設於桃園縣八德市大福里大圳邊六－一號），經桃園縣環境
保護局依據民眾陳情，於八十六年十二月三日派員前往稽查，發現該廠廢水由未經許
可之排放口排放，採樣檢驗結果未符放流水標準，違反水污染防治法第七條第一項規
定，案由被告依同法第三十八條裁處新台幣六萬元罰鍰，並限於八十七年一月十七日
前完成改善。另桃園縣環境保護局於八十六年十二月四日派員稽查，發現原告未依規
定記錄每日之廢水處理設施之操作、用電及廢（污）水檢驗測定每次操作及檢查記錄
表，違反水污染防治法第十八條規定，亦由被告依同法第四十三條裁處新台幣六萬元
罰鍰，並限於八十七年一月十七日前補正，原告不服提起訴願，經原決定機關訴願決
定將違反水污染防治法第十八條部分之處分撤銷，責由被告另為處分，其餘訴願駁回
，原告對駁回訴願部分仍未甘服，乃循序提起行政訴訟，主張如事實欄所載。經查：
(一)桃園縣環境保護局依據民眾陳情，於八十六年十二月三日派員至原告桃園廠稽查，
發現該廠將廢水由未經許可之排放口排入農田水利會灌溉水圳，採樣檢樣結果；化學
需氧量二三八毫克＼公升，未符「放流水標準」所定限值（印染整理業（行為時）－
化學需氧量二○○毫克＼公升）。案由被告依首揭法條裁處新台幣六萬元罰鍰，並限
於八十七年一月十七日前完成改善，有事業水污染稽查記錄、廢水檢驗報告及處分書
影本附原處分卷可稽，揆諸首揭規定，核無違誤。(二)本件執行稽查勤務之桃園縣環境
保護局人員，係依法令執行公務之人員，其將稽查發現之違規事實記載事業水污染稽
查記錄，該稽查記錄為稽查人員執行公務時所製作之公文書，自應推定其記載內容為
真實，足為事實認定之證據。原告主張所採水樣難以認定係渠違規排放云云，惟本件
事業水污染稽查記錄載明「1.本案勘查時會同陳情人於廢水排放處（進入農田水利溝
前）依採樣程序採得水樣．．．2.進廠會同廢水專責人員及操作人員於廠內查水路
並至採樣點確認，經操作人員查證表示排放水係該廠之製程廢水無誤。3.於現場及採
樣點查證結果，所採水樣未進入處理設備，逕行以雨水溝渠排放進入農田水利溝（灌
溉渠道）色澤為乳白色混濁狀．．．。」，有該稽查記錄影本附原處分可稽，復有
採樣時所拍攝之照片二幀附本院八十七年度訴字第六一五○號可資佐證。由此足堪
認定原告桃園廠八十六年十二月三日之違規事證明確，原告主張本件應重新認定該日
之違規事實云云，並無可取。綜上所述，原告所訴，核無可採，一再訴願決定，遞予
維持原處分，均無不合，原告起訴意旨，難謂有理，應予駁回。
據上論結，本件原告之訴為無理由，爰依行政訴訟法第二十六條後段，判決如主文。
中    華    民    國     八十八      年     十一     月      十九       日
                    行 政 法 院 第 六 庭
                                審 判 長 評  事      徐  樹  海
                                         評  事      黃  合  文
                                         評  事      高  啟  燦
                                         評  事      林  家  惠
                                         評  事      劉  鑫  楨
右  正  本  證  明  與  原  本  無  異
                                         法院書記官  陳  盛  信
中    華    民    國     八十八      年     十一     月      二十       日
